【裁判字號】    97,交上易,113
【裁判日期】    970527
【裁判案由】    過失傷害
【裁判全文】
臺灣高等法院刑事判決               97年度交上易字第113號
上  訴  人
即  被  告  甲○○
上列上訴人因過失傷害案件，不服臺灣士林地方法院96年度交易
字第599號，中華民國97年1月21日第一審判決（起訴案號：臺灣
士林地方法院檢察署96年度偵字第8432號），提起上訴，本院判
決如下：
    主  文
上訴駁回。
甲○○緩刑貳年。
    事實及理由
一、本案經本院審理結果，認第一審判決以上訴人即被告甲○○
    係犯刑法第284條第1項前段之過失傷害罪。被告係自首，且
    被告犯罪時間在96年4月24日以前，符合中華民國96年罪犯
    減刑條例減刑要件。並審酌被告前無犯罪紀錄，品行尚佳、
    告訴人乙○○所受勢嚴重，於送醫後一度由醫院發出病危通
    知，仍有頭部外傷之後遺症、被告駕駛汽車竟未注意車前狀
    況之過失責任程度、其於犯後否認犯行之態度，而告訴人亦
    有未經人行穿越道而違規穿越道路之過失等一切情狀，判決
    被告「甲○○因過失傷害人，處有期徒刑月，如易科罰金
    ，以新台幣壹仟元折算壹日，減為有期徒刑壹月拾伍日，如
    易科罰金，以新台幣壹仟元折算壹日。」；認事用法及量刑
    均無不當，應予維持，並引用第一審判決書記載之事實、證
    據及理由（如附件原審判決書）。
二、本案事證已明。被告上訴意旨稱原審量刑過重，而指摘原判
    決不當，為無理由，應予駁回。
三、末查，被告未曾因故意犯罪受有期徒刑以上刑之宣告，有本
    院被告全國前案紀錄表卷可參，此次事後已與告訴人和解賠
    償新台幣85萬元，有和解書附卷可稽，告訴人亦表示願意原
    諒被告，被告經此教訓當知警惕，應無再犯之虞，本院認被
    告所受宣告之刑以不執行為適當，爰並諭知緩刑2年以勵自
    新。
四、被告經合法傳喚，無正當理由不到庭，不待其陳述，逕行判
    決。
據上論斷，應依刑事訴訟法第373條、第368條、第371條，刑法
第74條第1項第1款，判決如主文。
本案經檢察官侯千姬到庭執行職務。
中    華    民    國    97    年    5     月    27    日
                  交通法庭    審判長法  官  葉騰瑞
                                    法  官  莊明彰
                                    法  官  王炳梁
以上正本證明與原本無異。
不得上訴。
                                    書記官  廖逸柔
中    華    民    國    97    年    5     月    27    日
附錄本案論罪科刑法條全文：
中華民國刑法第284條第1項前段：
因過失傷害人者，處6月以下有期徒刑、拘役或5百元以下罰金，
致重傷者，處1年以下有期徒刑、拘役或5百元以下罰金。
附件：
臺灣士林地方法院刑事判決             96年度交易字第599號
公  訴  人  臺灣士林地方法院檢察署檢察官
被      告  甲○○  男  30歲（民國○○年○月○○日生）
                    身分證統一編號：Ｚ000000000號
                    住臺北市○○區○○路1段136巷23號3樓
上列被告因過失傷害案件，經檢察官提起公訴（96年度偵字第84
32號），本院判決如下：
    主  文
甲○○因過失傷害人，處有期徒刑月，如易科罰金，以新台幣
壹仟元折算壹日，減為有期徒刑壹月拾伍日，如易科罰金，以新
台幣壹仟元折算壹日。
    事  實
一、甲○○於民國96年9 月18日晚上6 時50分許，駕駛車牌號碼
    DB-1881 號自用小客車，沿臺北市○○區○○路358 巷30弄
    由南往北方向行駛，行經該路段12號前路口之際，本應注意
    車輛行近無號誌之交岔路口，應注意車前狀況、減速慢行並
    禮讓行人，且依當時天候晴、夜間有照明、為市區○○道路
    ○路面乾燥、無缺陷、無障礙物，並無不能注意之情事，竟
    疏未注意及此，即冒然驅車進入前揭路口，適有行人乙○○
    本應注意設有行人穿越道之路段，必須經由行人穿越道穿越
    ，不得在其100 公尺範圍內穿越道路，依當時情形亦無不能
    注意之情事，乙○○亦疏未注意，在該路段12號前由西往東
    方向穿越該路口，因閃避不及而受撞擊，致其受有頭部外傷
    、腦挫傷及左側硬腦膜下血腫、右側顱骨骨折併右側鼻漏、
    右側創傷性顏面神經麻痺、右下背及四肢多處擦傷、右側外
    耳炎、右側高頻性感音性聽障、慢性肥厚性鼻炎、腰椎神經
    根病變等普通傷害。嗣經警接獲未表明身分之民眾報案而前
    往處理，吳昆泰於肇事後在未被有偵查犯罪職權之機關或公
    務員發覺其為犯人前，向前往處理之台北市政府警察局內湖
    分局交通分隊警員葉國明自首犯罪，坦承肇事而接受裁判。
二、案經乙○○訴由臺灣士林地方法院檢察署檢察官偵查起訴。
    理  由
一、按被告以外之人於審判外之言詞或書面陳述，除法律有規定
    者外，不得作為證據；又被告以外之人於審判外之陳述，雖
    不符合同法第159 條之1 至第159 條之4 之規定，但經當事
    人於審判程序同意作為證據，法院審酌該言詞陳述或書面陳
    述作成時之情況，認為適當者，亦得為證據。當事人、代理
    人或辯護人於法院調查證據時，知有第159 條第1 項不得為
    證據之情形，而未於言詞辯論終結前聲明異議者，視為有前
    項之同意，刑事訴訟法第159 條第1 項及第159 條之5 分別
    定有明文。查本判決下列所引用之各該被告以外之人於審判
    外之陳述（包含書面陳述），雖屬傳聞證據，惟當事人於本
    院準備程序及審判期日中均表示同意作為證據方法而不予爭
    執，且迄至言詞辯論終結前亦未再聲明異議，本院審酌上開
    證據資料製作時之情況，尚無違法不當及證明力明顯過低之
    瑕疵，亦認為以之作為證據應屬適當，故揆諸前開規定，爰
    逕依刑事訴訟法第159 條之5 規定，認前揭證據資料均有證
    據能力，合先敘明。
二、訊據被告甲○○對於其於上開時間，駕駛車牌號碼DB-188 1
    號自用小客車，沿臺北市○○區○○路358 巷30弄由南往北
    方向行駛，行經該路段12號前之無號誌之交岔路口之際，撞
    擊在該路段12號前由西往東方向穿越該路口之行人乙○○，
    並造成乙○○受有傷害之事實供承不諱，核與告訴人乙○○
    於警詢時（見96年度他字第823 號卷第41頁至第44頁）、偵
    查中（見同上他字卷第23頁至第24頁）指述之情節相符，復
    有台北市政府警察局交通警察大隊道路交通事故初步分析研
    判表（附於同上他字卷第45頁）、道路交通事故現場圖（附
    於同上他字卷第46頁）、道路交通事故調查報告表（一）、
    （二）（附於同上他字卷第53頁至第54頁）各1 份、現場暨
    車損照片共6 幀（附於同上他字卷第57頁至第59頁）在卷可
    稽，而告訴人乙○○確因本件車禍受有頭部外傷、腦挫傷及
    左側硬腦膜下血腫、右側顱骨骨折併右側鼻漏、右側創傷性
    顏面神經麻痺、右下背及四肢多處擦傷、右側外耳炎、右側
    高頻性感音性聽障、慢性肥厚性鼻炎、腰椎神經根病變等傷
    害，有國防醫學院三軍總醫院附設民眾診療服務處診斷證明
    書5 紙（附於同上他字卷第10頁、第28頁至第30頁、96年度
    偵字第8432號卷第7 頁）、台北萬芳醫院診斷證明書（附於
    同上他字卷第13頁）附卷足憑，是被告與告訴人乙○○發生
    車禍並致乙○○受傷之事實，應甚明確，堪予認定。被告於
    本院審理時雖辯稱：案發當時伊有注意車前狀況，但告訴人
    未走行人穿越道而從左邊衝出，致伊無法注意，始導致本件
    車禍發生，伊並無過失云云。惟查：
(一)本件車禍係發生在臺北市○○區○○路358 巷30弄12號前之
    無號誌之交岔路口，而按汽車行經無號誌之交岔路口，應減
    速慢行，作隨時停車之準備，道路交通安全規則第93條第1
    項第2 款定有明文。被告為汽車駕駛人，於駕駛車輛行經該
    交岔路口，自應減速慢行，作隨時停車之準備。惟觀諸警方
    所繪之交通事故現場圖，案發現場並無明顯煞車痕，且被告
    駕駛車輛撞擊告訴人之位置係接近該交岔路口道路分向線，
    換言之，車禍碰撞之位置係接近路中而非路邊，是以，苟被
    告駕駛車輛行經該交岔路口時，如有減速慢行，並作隨時停
    車之準備，縱認被害人自上開巷口貿然走出，被告見狀後應
    足以反應而避免本件車禍之發生，然本件車禍竟仍發生，堪
    認被告駕車行經上開交岔路口時，確未減速慢行以作隨時停
    車之準備無疑。
(二)次按汽車行經未劃設行人穿越道之交岔路口，遇有行人穿越
    道路時，無論有無交通指揮人員指揮或號誌指示，均應暫停
    讓行人先行通過，並應注意車前狀況，隨時採取必要之安全
    措施，道路交通安全規則第103 條第3 項、第94條第3 項分
    別定有明文。被告為領有駕照之汽車駕駛人，於上揭時、地
    駕車行經未劃設行人穿越道之交岔路口，自應遵守前揭道路
    交通安全規則之規定讓行人先行通過，且應注意車前狀況，
    隨時採取必要之安全措施，又依附卷之道路交通事故調查報
    告表所載，當時天候晴、夜間有照明、為市區○○道路○路
    面乾燥、無缺陷、無障礙物，並無不能注意之情事，竟疏未
    注意及此，即冒然以時速40至50公里之速度驅車進入前揭路
    口，致發生本件車禍，其有過失至明，況被告於本院審理時
    亦自承案發當時其並未注意告訴人從左邊出來等語明確（見
    本院97年1 月7 日審判筆錄第4 頁），益徵被告駕駛車輛確
    有行近無號誌之交岔路口，未注意車前狀況、減速慢行並禮
    讓行人之過失，是被告辯稱其並無過失云云，不足採信。又
    本件經送台北市車輛行車事故鑑定委員會鑑定結果，亦同此
    認定，有該會96年1 月31日北鑑審字第09630022400 號函附
    鑑定意見書1 份附卷供參（見同上他字卷第20頁）。而告訴
    人因本件車禍受傷，與被告之過失行為間有相當因果關係，
    是以本案事證明確，被告之犯行洵堪認定。
(三)另查在設有行人穿越道、人行天橋或人行地下道者，必須經
    由行人穿越道、人行天橋或人行地下道穿越，不得在其100
    公尺範圍內穿越道路，道路交通安全規則第134 條第1 項第
    1 款亦定有明文。依上述道路交通事故現場圖所載，肇事現
    場往北方向94公尺處設有行人穿越道，告訴人並無不能注意
    情事，欲穿越馬路而未行經行人穿越道，竟直接由東往西方
    向穿越該路段，致被告煞車不及，亦顯有過失，然被告仍不
    得以此解免其過失責任，附此敘明。
三、核被告所為，係犯刑法第284 條第1 項前段之過失傷害罪。
    被告於犯罪後，在未被有偵查犯罪職權之機關或公務員發覺
    其為犯人前，向前往處理之台北市政府警察局內湖分局交通
    分隊警員葉國明自首犯罪，坦承其為肇事人，此有自首情形
    紀錄表1 紙在卷可憑（附於同上他字卷第55頁），自係對於
    未發覺之罪自首而受裁判，堪認被告符合自首要件，爰依刑
    法第62條前段規定減輕其刑。爰審酌被告前無犯罪紀錄，品
    行尚佳、告訴人乙○○所受勢嚴重，於送醫後一度由醫院發
    出病危通知，目前仍有頭部外傷之後遺症、被告駕駛汽車竟
    未注意車前狀況之過失責任程度、其於犯後否認犯行，且尚
    未與告訴人達成民事和解等一切情狀，量處如主文所示之刑
    ，並諭知易科罰金之折算標準；又中華民國96年罪犯減刑條
    例業於96年7 月4 日公布，並於96年7 月16日施行，而被告
    犯罪在96年4 月24 日 以前，依該條例第2 條第1 項第3 款
    之規定，應減其宣告刑二分之一，爰為減刑如主文所示，並
    諭知易科罰金之折算標準，以示懲儆。
據上論斷，應依刑事訴訟法第299 條第1 項前段，刑法第284 條
第1 項前段、第41條第1 項前段、第62條前段，刑法施行法第1
條之1 ，中華民國96年罪犯減刑條例第2 條第1 項第3 款、第7
條，判決如主文。
本案經檢察官余秉甄到庭執行職務
中    華    民    國    97    年    1     月    21    日
                  刑事第六庭法  官  許永煌
以上正本證明與原本無異。
如不服本判決，應於收受送達後10日內向本院提出上訴書狀，其
未敘述上訴之理由者並得於提起上訴後20日內向本院補提理由書
（均須按他造當事人之人數附繕本）。
                            書記官  陳淑琪
中    華    民    國    97    年    1     月    21    日
附錄論罪科刑法條：
中華民國刑法第284條第1項前段：
因過失傷害人者，處6 月以下有期徒刑、拘役或5 百元以下罰金
，致重傷者，處1 年以下有期徒刑、拘役或5 百元以下罰金。


司法院資訊處製作；財團法人民間司法改革基金會備份。
